臺灣臺中地方法院民事判決
  111年度訴字第1849號
原      告  童艾君   
訴訟代理人  陳頂新律師
複代理人    陳相懿律師


被      告  李惠婷   
訴訟代理人  呂旺積律師
上列當事人間請求損害賠償事件，經於民國111年8月4日言詞辯
論終結，本院判決如下：
    主      文
一、被告應給付原告新臺幣40萬元，及自民國111年7月1日起至
    清償日止，按週年利率百分之5計算之利息。
二、原告其餘之訴駁回。
三、訴訟費用，由被告負擔3分之2，餘由原告負擔。
四、本判決原告勝訴部分得假執行；但被告如以新臺幣40萬元為
    原告供擔保後，則得免為假執行。
五、原告其餘假執行之聲請駁回。
    事實及理由
一、原告主張：原告與訴外人李鴻緯於民國109年12月05日結婚
    ，並育有一女。被告明知李鴻緯為有配偶之人且婚姻關係仍
    存續中，竟於109至111年間與李鴻緯過從甚密，除以「甲○○
    Chole」暱稱，在通訊軟體LINE中與李鴻緯為如起訴狀原證1
    所示之曖昧對話外，更有如起訴狀原證2所示與李鴻緯之親
    暱合照。足認被告無視李鴻緯為有配偶之人，卻與李鴻緯有
    逾越正常社交往來應有之行止，並發展不倫之男女關係且有
    性行為，因而破壞原告婚姻關係存續中之圓滿、安全與幸福
    ，自屬侵害原告基於配偶關係所生之夫妻共同生活之身分法
    益，且情節重大，應對原告負侵權行為之損害賠償責任。原
    告本期待家庭生活圓滿、和諧、幸福，詎遭被告破壞，致苦
    心經營之婚姻因而破碎，更致原告與李鴻緯之婚姻發生難以
    回復之損害而飽受身心煎熬。原告於婚姻關係中，並無違背
    婚姻忠實義務，或不盡配偶、人母責任之情形，參酌因通姦
    除罪化之故，一方配偶和第三人之外遇行為已無法透過刑事
    責任加以制裁，但對無辜之他方配偶而言，無疑係長時間之
    精神折磨。為此，原告爰依民法第184條第1項及第195條第1
    項規定訴請被告賠償等語，並聲明：被告應給付原告新臺幣
    （下同）60萬元，及自起訴狀繕本送達之翌日起至清償日止
    ，按週年利率百分之5計算之利息；並願供擔保，請准宣告
    假執行。
二、被告則以；被告固有與原告之夫李鴻緯交往之情事，惟當初
    係因被告罹患身心疾病，自我識別及控制力不佳，且受高血
    壓及糖尿病等疾病纏身，內心脆弱，本有輕生念頭，因李鴻
    緯主動加LINE傳送訊息積極追求被告，被告一時失慮，始與
    李鴻緯交往，並非被告主動介入原告之婚姻。另依原證1訊
    息內容所示，被告於111年1月下旬即主動對李鴻緯表示不願
    再繼續交往，並提出分手之要求，迄今亦未再有任何聯絡。
    被告係受李鴻緯半騙半求而誤入歧途，且因各有家庭及子女
    ，是交往時間及方式，多為文字逾矩，並無長時間密集性之
    接觸。被告就上述錯誤之舉，誠摰向原告致歉，另因被告收
    入不豐，且有未成年子女及年邁雙親需扶養及照料，經濟狀
    況不佳，願在10萬元之範圍內與原告和解等語，資為答辯，
    並聲明：原告之訴駁回；如受不利之判決，願供擔保，請准
    宣告免為假執行。
三、法院得心證之理由：
　　（一）按因故意或過失，不法侵害他人之權利者，負損害賠
          償責任。故意以背於善良風俗之方法，加損害於他人
          者亦同。民法第184條第1項定有明文。又不法侵害他
          人之身體、健康、名譽、自由、信用、隱私、貞操，
          或不法侵害其他人格法益而情節重大者，被害人雖非
          財產上之損害，亦得請求賠償相當之金額；前二項規
          定，於不法侵害他人基於父、母、子、女或配偶關係
          之身分法益而情節重大者，準用之，同法第195條第1
          、3項亦有明文。
    （二）次按，婚姻係以夫妻之共同生活為其目的，配偶應互
          相協力保持其共同生活之圓滿安全及幸福，而夫妻互
          守誠實，係為確保其共同生活之圓滿安全及幸福之必
          要條件，無論夫妻間之情感是否和諧，在未結束婚姻
          關係之前，任一方配偶因婚姻契約而互負誠實之義務
          ，並不因此而有差別。是一方配偶與第三人間之不誠
          實行為，如有違共同生活之圓滿安全及幸福者，即為
          違反因婚姻契約之義務而侵害他方之配偶身分法益。
          又此項基於身分關係而生之法益，屬依法應受保護之
          權益，如該不誠實行為足以破壞夫妻間共同生活之圓
          滿安全及幸福，且情節重大者，該第三人與不誠實配
          偶即構成共同侵害他方配偶身分法益之民事侵權行為
          。
    （三）經查，原告上開主張，業據提出原證1、2所示，原告之夫李鴻緯與被告間之LINE對話內容截圖及合影照片為證（見本院卷第35-89頁），且為被告所不爭執，核屬實在。另依卷內戶籍資料所示，原告與李鴻緯係於109年12月5日辦理結婚登記，又依原證1之LINE對話截圖所示，被告曾於110年12月29日貼文表示其與李鴻緯「在一起整整一年了」，且觀之對話截圖內容所示，被告業已表明確有與李鴻緯發生性行為之事實，更亦知悉原告（LINE中以童小艾稱之）為李鴻緯之配偶，且就李鴻緯和原告之家庭出遊生活方式，對比李鴻緯和其交往之方式，而傳達出情緒上吃味及不滿之內容（見本院卷第35-79頁）。客觀上足認被告與原告之夫李鴻緯確有自109年12月底某日起，至111年1月22日之後某日止，確已逾越合宜之朋友間正常社交活動應有之分際並有不倫之交往關係，足以破壞原告對婚姻生活之圓滿安全及幸福。尚無從以其原本是否罹有身心疾病及是否李鴻緯主動追求，而認其亦係被害人。揆諸首開規定，被告對原告自構成侵害原告配偶法益之侵權行為，原告婚姻生活之圓滿安全及幸福既受破壞，精神上自感痛苦。是原告依民法第184條第1項、第195條規定，訴請被告負非財產上之損害賠償責任，應屬有據。
    （四）按人格權受侵害時，慰撫金之賠償核給標準，應斟酌雙方身分、資力、加害程度及其他各種情形，以核定其適當之數額。爰審酌被告與李鴻緯間之不當交往情況、期間長短、對原告婚姻圓滿安全及幸福情況之破壞程度；再參酌兩造所分別陳報之教育程度、婚姻狀態、所從事之工作性質、收入情況、事件發生之經過、原告身心受傷程度等一切情狀，認原告所為精神慰撫金之賠償主張以40萬元為適當，逾此數額所為請求，尚屬過高。至於刑事通姦除罪化一節，乃刑事制度上之變動，與民事損害賠償制度，本屬各自獨立，原告尚無從以刑事除罪化為由，據為民事賠償金額應行提高之主張。
四、綜上所述，被告既有逾越正常社交活動應有之分際且足以對
    原告之婚姻造成重大影響，自對原告構成侵權行為。是原告
    訴請被告賠償60萬元及法定利息；就其中被告應給付原告40
    萬元，及自起訴狀繕本送達之翌日（即111年7月1日）起至
    清償日止，按週年利率百分之5計算之利息範圍內，為有理
    由，予以准許；逾此部分所為主張，則予駁回。
五、本件原告勝訴部分，因所命給付之金額未逾50萬元，爰依職
    權宣告假執行，另准被告得供擔保而免為假執行。
六、本件事證已臻明確，兩造其餘攻擊、防禦方法與舉證，經審
    酌後，認與判決結果無影響，爰不逐一論述，附此敘明。
七、訴訟費用負擔之依據：民事訴訟法第79條。
中　　華　　民　　國　　111 　年　　9 　　月　　8 　　日
                      民事第四庭  法  官  林宗成
正本係照原本作成。
如對本判決上訴，須於判決送達後20日內向本院提出上訴狀。如
委任律師提起上訴者，應一併繳納上訴審裁判費。
中　　華　　民　　國　　111 　年　　9 　　月　　8 　　日
                                  書記官  陳盟佳